臺灣臺北地方法院民事判決
108年度消字第37號
原      告  柯雅文  
            胡素芬  
共      同
訴訟代理人  胡皓清律師
被      告  大都會汽車客運股份有限公司

法定代理人  李博文  
訴訟代理人  苗怡凡律師
被      告  張鈞瑋  
上列當事人間請求侵權行為損害賠償事件，本院於民國110年10
月28日言詞辯論終結，判決如下：
    主  文
被告應連帶給付原告甲○○新臺幣玖萬柒仟零肆拾伍元，及被告大
都會客運公司自國一０八年八月二日起，被告丙○○自一０八年十二
月九日起，均至清償日止，按年息百分之五計算之利息。
被告應連帶給付原告乙○○新臺幣壹佰柒拾伍萬柒仟柒佰伍拾玖元
，及被告大都會客運公司自國一０八年八月二日起，被告丙○○自
一０八年十二月九日起，均至清償日止，按年息百分之五計算之
利息。
原告其餘之訴駁回。
訴訟費用由被告連帶負擔十分之九，餘由原告負擔。
本判決第一項於原告甲○○以新臺幣參萬貳仟參佰伍拾元為被告供
擔保後，得假執行。但被告如以新臺幣玖萬柒仟零肆拾伍元為原
告甲○○預供擔保，得免為假執行。
本判決第二項於原告乙○○以新臺幣伍拾捌萬伍仟玖佰貳拾元為被
告供擔保後，得假執行。但被告如以新臺幣壹佰柒拾伍萬柒仟柒
佰伍拾玖元為原告乙○○預供擔保，得免為假執行。
原告其餘假執行之聲請駁回。
    事實及理由
壹、程序部分
一、按因侵權行為涉訟者，得由行為地之法院管轄，民事訴訟法
    第15條第1項定有明文。查原告主張本件侵權行為地在臺北
    市中山區，本院自有管轄權。
二、按當事人法定代理人代理權消滅者，訴訟程序在取得訴訟能
    力之本人承受其訴訟以前當然停止；承受訴訟人，於得為承
    受時，應即為承受之聲明，民事訴訟法第170條、第175條第
    1項分別定有明文。查原告甲○○為民國89年10月生，其於本
    件起訴即108年7月26日時，為無訴訟能力之未成年人，應由
    法定代理人即其父母柯松霖、原告乙○○代理為訴訟行為，嗣
    原告甲○○於本件訴訟繫屬中已成年，其法定代理人之代理權
    消滅，經原告甲○○於110年9月29日具狀聲明承受訴訟，有民
    事承受訴訟狀（本院卷㈡第367頁）為憑，核與前揭規定相符
    ，應予准許。
三、按訴狀送達後，原告不得將原訴變更或追加他訴。但擴張或
    減縮應受判決事項之聲明者，不在此限，民事訴訟法第255
    條第1項第3款定有明文。查原告乙○○起訴時先位聲明：被告
    應連帶給付原告乙○○新臺幣(下同)365萬6,210元，及自起訴
    狀繕本送達之翌日起至清償日止，按年息5％計算之利息；備
    位聲明：被告應給付原告乙○○366萬6,210元，及自起訴狀繕
    本送達之翌日起至清償日止，按年息5％計算之利息(北司調
    卷第5-6頁)。嗣原告乙○○於110年9月29日具狀更正聲明為：
    ㈠被告應連帶給付原告乙○○546萬8,311元，及自起訴狀繕本
    送達之翌日起至清償日止，按年息5％計算之利息；㈡被告大
    都會汽車客運股份有限公司（下稱大都會公司），應給付原
    告乙○○1萬元，及自起訴狀繕本送達之翌日起至清償日止，
    按年息5％計算之利息(本院卷㈡第351至353頁)，係擴張應受
    判決事項之聲明，核與前揭規定相符，應予准許。　　
貳、實體部分
一、原告主張：
　㈠原告於108年2月7日16時搭乘由被告大都會公司雇用員工即被
    告丙○○駕駛之車號000-00號營業大客車內湖幹線公車（下稱
    系爭公車），沿臺北市中山區中山北路3段由南向北方向行
    駛中山橋上，本應注意行車車速及車前狀況，竟殊未注意而
    臨時緊急煞車，致站立車內之乘客即原告乙○○左側腹部撞擊
    車內金屬投錢箱，而受有多處損傷、創傷性氣血胸及左側連
    枷胸（多條肋骨塌陷性骨折）閉鎖性骨折等傷害，另致站立
    車內之乘客即原告甲○○撞擊擋風玻璃，而受有頭部外傷腦震
    盪、頭部鈍挫傷等傷害。被告丙○○為被告大都會公司之受僱
    人，被告大都會公司應依民法第188條規定與被告丙○○負連
    帶損害賠償責任。被告大都會公司以旅客運送為營業而受領
    運費之人，對於其使用人即被告丙○○關於運送過失而致原告
    受傷，應負債務不履行損害賠償責任。 
　㈡原告甲○○請求賠償項目及金額如下：⑴未來複診及影像檢查費
    用5萬元；⑵往返家中至醫院就診9次、往返家中至學校就學6
    日之交通費用8,400元；⑶精神慰撫金20萬元。經扣除已受領
    強制責任保險金6,555元，被告應連帶賠償原告甲○○25萬1,8
    45元（計算式：5萬＋8,400＋20萬－6,555＝25萬1,845）。
　㈢原告乙○○請求賠償項目及金額如下：⑴支出醫療費15,016元；
    ⑵整形外科消除疤痕預估費20萬元；⑶支出中醫費85萬8,000
    元；⑷營養品費42,632元；⑸交通費80,400元；⑹看護費127萬
    5,960元：原告乙○○於108年3月13日至108年4月12日(共31日
    )與108年6月28日至108年8月27日(共61日)需請家人全日看
    護，以每日2,200元計算全日看護費用，全日家人看護費用
    為20萬2,400元。另自108年5月9日至108年6月27日全日由外
    籍看護，給付外籍看護薪資18,943元(5月)、13,840元(6月)
    ，並支出申請外籍看護來臺費用15,000元、印尼費用15,000
    元、健保費2,094元、就業安定基金3,283元，是外籍看護部
    分合計為68,160元（計算式：18,943＋13,840＋15,000＋15,00
    0＋2,094＋3,283＝68,160）。另自108年8月28日起兩年半總日
    數為914天之半日看護費用，每日1,100元，共計100萬5,400
    元。原告乙○○請求看護費共計127萬5,960元（計算式：20萬
    2,400＋68,160＋100萬5,400＝127萬5,960）；⑺不能工作損失1
    5萬4,000元：原告乙○○發生本件交通事故時為全職家庭主婦
    ，以每月基本工資23,100元計算，自108年2月7日急診就醫
    ，並陸續接受胸腔鏡肺楔狀切除性修補及肋骨復位固定手術
    、加護治療中心急救，嗣於108年2月27日出院後尚需專人照
    護6個月，原告乙○○自108年2月7日至108年8月27日受有不能
    工作損失為15萬4,000元〔計算式：（23,100÷30）×（20＋30×
    6）＝15萬4,000〕；⑻勞動力減損45萬9,613元：原告乙○○為50
    年6月7日生，因本件事故經臺大醫院鑑定勞動能力減損比例
    為26％，相當於每年受有72,072元(計算式：23,100×26％×12＝
    72,072)勞動能力減損，自108年2月7日起至勞動基準法所定
    強制退休年齡65歲(即115年6月7日)止，共計7年又4月，依
    霍夫曼式計算法扣除中間利息（首期給付不扣除中間利息）
    核計其金額為459,613元〔計算式：72,072×6.00000000＋(72,
    072×0.00000000）×(6.00000000－0.00000000)＝459,613，其
    中6.00000000為年別單利5％第7年霍夫曼累計係數，6.00000
    000為年別單利5％第8年霍夫曼累計係數，0.00000000為未滿
    一年部分折算年數之比例(120/365＝0.00000000)，元以下四
    捨五入〕；⑼精神慰撫金250萬元。經扣除已受領強制責任保
    險金11萬7,290元，被告應連帶賠償原告乙○○546萬8,331元
    （計算式：15,016＋20萬＋85萬8,000＋42,632＋80,400＋127萬5
    ,960＋15萬4,000＋45萬9,613＋250萬－11萬7,290＝546萬8,331
    ），被告大都會客運公司另應給付原告乙○○懲罰性賠償金1
    萬元。
　㈣爰依侵權行為、運送契約債務不履行損害賠償之法律關係 ，
    請求被告連帶賠償損害。另依消費者保護法第51條規定請求
    被告大都會公司給付懲罰性賠償金。並聲明：⒈被告應連帶
    給付原告甲○○25萬1,845元，及自起訴狀繕本送達翌日起至
    清償日止，按年息5％計算之利息；⒉被告應連帶給付原告乙○○546萬8,311元，及自起訴狀繕本送達翌日起至清償日止，
    按年息5％計算之利息；⒊被告大都會公司應給付原告乙○○1萬
    元，及自起訴狀繕本送達翌日起至清償日止，按年息5％計算
    之利息；⒋願供擔保請准宣告假執行。
二、被告大都會公司則以：㈠原告甲○○請求賠償部分：原告甲○○
    於108年4月後即無任何就診紀錄，其請求未來醫療費5萬元
    應無依據；家人駕車之交通費用不能以計程車的費用計算，
    且往返學校與住家費用非本事故造成；其於事故發生後恢復
    良好，其在公車上未手握扶桿，於被告丙○○緊急煞車時即因
    慣性向前移動而受傷，請求慰撫金應以2萬元為適當；被告
    大都會公司已給付原告甲○○4,870元，應予扣除。㈡原告乙○○
    請求賠償部分：原告乙○○以胸腔方式手術，傷口小而無進行
    美容除疤之必要，另其未提出中醫費、營養品費為治療必要
    之診斷證明，難認有支出該等費用之必要；依診斷證明書原
    告乙○○需專人照護時間為6個月，請求超過6個月部分並無理
    由，且應以聘請外勞費用計算；原告乙○○於事故發生時無工
    作，自不得請求不能工作損失；本件事故發生亦因原告乙○○
    未手握扶桿所致，其慰撫金應以10萬元為適當，被告丙○○於
    事故後已辭職，經濟狀況不佳，精神慰撫金應予酌減。原告
    於事故發生時未握緊扶手，對於本件事故損害之發生或擴大
    ，與有過失，應負擔70％之過失責任。另系爭公車上零錢箱
    設置係經主管機關核准始於車內使用，零錢箱配置位置與不
    同車型駕駛操控空間等因素均有相關，並無不符可合理期待
    安全性之疑慮，且原告乙○○所受傷害是否均係因碰撞零錢箱
    所致，或係因碰撞其他設備或遭擠壓所致，尚非明確，原告
    乙○○主張依消費者保護法第51條規定請求懲罰性賠償金1萬
    元，實屬無由等語資為抗辯，並聲明：㈠原告之訴駁回；㈡願
    供擔保請准宣告免為假執行。
三、得心證之理由：
　　按因故意或過失，不法侵害他人之權利者，負損害賠償責任
    ；受僱人因執行職務，不法侵害他人之權利者，由僱用人與
    行為人連帶負損害賠償責任；汽車、機車或其他非依軌道行
    駛之動力車輛，在使用中加損害於他人者，駕駛人應賠償因
    此所生之損害；不法侵害他人之身體或健康者，對於被害人
    因此喪失或減少勞動能力，或增加生活上之需要時，應負損
    害賠償責任；不法侵害他人之身體、健康、名譽、自由、信
    用、隱私、貞操，或不法侵害其他人格法益而情節重大者，
    被害人雖非財產上之損害，亦得請求賠償相當之金額，民法
    第184條第1項前段、第188條第1項前段、第191條之2 、第1
    93條第1項、第195條第1項前段分別定有明文。查原告主張
    被告大都會公司之受僱人即被告丙○○於前揭時地駕駛系爭公
    車因殊未注意行車車速及車前狀況，緊急煞車致原告甲○○撞
    擊擋風玻璃，而受有頭部外傷腦震盪、頭部鈍挫傷等傷害，
    並致原告乙○○受有多處損傷、創傷性氣血胸及左側連枷胸（
    多條肋骨塌陷性骨折）閉鎖性骨折等傷害等情，業據提出臺
    北市政府警察局中山分局交通分隊道路交通事故當事人登記
    聯單、臺北市政府警察局道路交通事故初步分析研判表、原
    告乙○○及甲○○之馬偕紀念醫院乙種診斷證明書、馬偕紀念醫
    院患者病危通知單（北司調卷第45-57頁），並有臺北市政
    府警察局交通警察大隊道路交通事故初步分析研判表、道路
    交通事故現場圖、臺北市政府警察局中山分局交通分隊道路
    交通事故補充資料表、道路交通事故談話紀錄表、道路交通
    事故調查報告表、行車影像紀錄器畫面（北司調卷第211-23
    1頁）、臺北市車輛行車事故鑑定會鑑定意見書（本院卷㈠第
    65-69頁）為憑，應堪認屬實，揆諸前揭規定，被告自應就
    原告所受損害負連帶損害賠償責任。茲就原告請求各項金額
    ，審酌如下：
　㈠原告甲○○部分：　
　⒈未來複診及影像檢查費用部分：　
　　按侵權行為損害賠償之請求，除須有實際損害之發生及責任
    原因之事實外，尚須其間有因果關係之存在，且被害人就加
    害人不法侵害其權利，致其受有損害之事實，應負舉證責任
    （最高法院77年度臺上字第2414號判決意旨參照）。損害賠
    償之債，以實際上受有損害為成立要件，倘無損害，即不發
    生賠償問題；被害人實際上有否受損害，應視其財產總額有
    無減少而定（最高法院98年度臺上字第1516號判決意旨參照
    ）。損害賠償之範圍，應以被害人實際所受損害為衡（最高
    法院97年度臺上字第2601號判決意旨參照）。原告甲○○雖主
    張其為來仍須複診及電腦斷層攝影等影像學檢查，費用約為
    5萬元云云，惟迄未提出任何證據以實其說，觀諸所提原告
    甲○○診斷證明書記載其受有頭部外傷腦震盪、頸部鈍挫傷，
    開立日期為108年4月10日等情，有馬偕紀念醫院乙種診斷證
    明書（北司調卷第55頁）可參，別無其他就診紀錄，揆諸前
    揭說明，原告甲○○既未舉證其實際受有未來複診及影像檢查
    費用5萬元損害之事實，此部分請求，難認有據。
  ⒉交通費用部分：　
　　查原告甲○○主張因本件事故需家人駕車往返住家與醫院9次
    共受有交通費用（計算式：200×9×2＝3,600）損害，業據提
    出臺灣大車隊計程車車資估算網頁資料（北司調卷第89-95
    頁），而被告就此部分亦無爭執，堪認原告甲○○此部分請求
    ，應屬有據。至原告甲○○另請求往返住家與學校6次交通費
    用（計算式：400×6×2＝4,800）損害部分，為被告所否認，
    按侵權行為損害賠償之請求，除須有實際損害之發生及責任
    原因之事實外，尚須其間有因果關係之存在（最高法院77年
    度臺上字第2414號判決意旨參照）。查原告甲○○就其請求往
    返住家與學校6次交通費用部分，未舉證該部分之請求與本
    件事故間之關連性，揆諸前揭說明，尚難認此部分請求與被
    告侵權行為間確有因果關係存在，自難認有據。
  ⒊精神慰撫金部分：
　　按不法侵害他人之身體、健康、名譽、自由、信用、隱私、
    貞操，或不法侵害其他人格法益而情節重大者，被害人雖非
    財產上之損害，亦得請求賠償相當之金額，民法第195 條第
    1 項定有明文。又慰撫金之賠償，其核給之標準固與財產上
    損害之計算不同，然非不可斟酌雙方身分資力與加害程度，
    及其他各種情形核定相當之數額（最高法院51年臺上字第
    223號判決意旨參照）。又民法第195 條第1 項雖規定不法
    侵害他人之身體、健康者，得請求賠償相當金額之非財產上
    之損害，惟所謂相當，除斟酌雙方身分資力外，尤應兼顧加
    害程度與其身體、健康影響是否重大以為斷（最高法院89年
    度臺上字第1952號判決意旨參照）。本院審酌原告甲○○因被
    告丙○○前揭過失侵害行為致受有頭部外傷腦震盪、頸部鈍挫
    傷等傷害，原告甲○○於本件事故發生時未滿18歲，將自華興
    中學畢業並至銘傳大學就學，對其日常生活造成相當影響及
    痛苦，被告丙○○於本件事故發生後已離職等情，業據其陳述
    在卷（北司調卷第19頁、本院卷㈡第393頁），並考量兩造財
    產所得資料，兼衡身分、家庭狀況、資力、加害程度等一切
    情狀，認原告甲○○請求精神慰撫金以10萬元為適當，應予准
    許。逾此部分，則屬無據。
　⒋又按保險人依本法規定所為之保險給付，視為被保險人損害
    賠償金額之一部分；被保險人受賠償請求時，得扣除之，強
    制汽車責任保險法第32條定有明文。查原告甲○○就本件交通
    事故已受領強制責任保險金6,555元，業據其陳明屬實（北
    司調卷第31頁），揆諸前揭規定，該賠償金額應扣除。
　⒌綜上所述，原告甲○○請求損害賠償97,045元（計算式：
　　3,600＋10萬－6,555＝97,045），核屬有據，應予准許。
　㈡原告乙○○部分：　
　⒈支出醫療費部分：
　　查原告乙○○主張支出醫療費15,016元，其中7,116元（計算
    式：2,500＋940＋3,676＝7,116），業據提出臺北馬偕紀念醫
    院醫療費用收據（北司調卷第115-119頁）為憑，復為被告
    表示無意見等語（本院卷㈡第391頁），堪認有理由。次查原
    告乙○○追加其中5,320元（計算式：100＋100＋120＋120＋120＋1
    20＋120＋120＋120＋90＋130＋130＋130＋
　　130＋750＋750＋750＋710＋710＝5,320），業據提出臺北馬偕紀
    念醫院醫療費用收據（本院卷㈡第115-133頁）為憑，觀諸該
    等醫療費用科別均為胸腔外科，堪認應與原告乙○○本件事故
    所受前揭傷害相關，核屬有據。原告乙○○另追加其餘2,540
    元，係以瑞光眼科診所處方收據、惟廉診所門診收據、景廉
    復健科診所門診收據、固廉診所門診收據、大直小太陽藥局
    藥品明細收據（本院卷㈡第135-143）為證，惟查依該等收據
    均無從證明與原告乙○○本件事故所受前揭傷害間之關連性，
    難認該部分請求為有理。從而，原告乙○○請求支出醫療費12
    ,436元（計算式：7,116＋5,320＝12,436），核屬有據。逾此
    部分，則屬無據。
  ⒉整形外科消除疤痕預估費部分：
　　原告乙○○主張整形外科消除疤痕預估費20萬元，業經被告否
    認其必要性，而原告乙○○復未提出任何證據以實其說，觀諸
    原告乙○○所提診斷證明書之醫囑並無記載將來其確有進行消
    除疤痕之醫療必要性，此部分請求尚難認有據。
  ⒊支出中醫調養費部分：
　  原告乙○○主張其於手術後須以中醫醫療調養身體3年，因每
    週看診費用為5,500元，共需支出中醫調養費85萬8,000元，
    業經被告否認其必要性，而原告乙○○固提出108年6月13日、
    20日之立生中醫診所門診處方費用明細及收據（北司調卷第
    135頁）為據，惟觀諸該收據記載適應症為肋骨扭傷之初期
    照護等語，尚難遽認原告乙○○確有以中醫醫療調養身體3年
    之必要性，此部分請求，難認有據。
  ⒋營養品費部分：
　　原告乙○○主張其需補充營養品以回復身體健康，業經被告否
    認其必要性，而原告乙○○雖提出995生技營養品建議售價網
    路畫面（北司調卷第137頁）為證，惟觀諸原告乙○○所提診
    斷證明書之醫囑並無記載其有補充營養品之必要，此部分請
    求亦難認有據。
  ⒌交通費部分：
　　原告乙○○主張其就診交通費共80,400元，然被告否認其至中
    醫診所就診預估交通費之必要性。查原告乙○○主張其至馬偕
    醫院就診6次往返住家及醫院之交通費為2,400元（計算式：
    200×6×2＝2,400），業據提出臺灣大車隊計程車車資估算網
    頁資料（北司調卷第89-95頁），此部分請求堪認有據。至
    原告乙○○請求其將來至中醫診所就診預估交通費，因其未舉
    證至中醫診所就診之必要性已如前述，此部分請求核屬無據
    。
　⒍看護費部分：　
　　按民法第193條第1項所定「增加生活上之需要」，係指被害
    以前無此需要，因為受侵害，始有支付此費用之需要而言。
    其因身體或健康受不法侵害，需人長期看護，就將來應支付
    之看護費，係屬增加生活上需要之費用，被害人固得請求賠
    償，惟被害人是否確需依賴他人長期看護，仍應以最後事實
    審言詞辯論終結時之事實狀況為認定之標準(最高法院96年
    度臺上字第513號判決意旨參照)。又按親屬間看護縱基於親
    情，而未支付該費用，然其支出之勞力，非不能以金錢為評
    價，此種基於身分關係之恩惠，不能加惠於加害人，應比照
    一般看護情形，認被害人受有相當看護費之損害，命加害人
    賠償，始符民法第193條第1項所定增加生活上需要之意旨(
    最高法院99年度臺上字第529號判決意旨參照)。親屬代為照
    顧被害人之起居，固係基於親情，但親屬看護所付出之勞力
    並非不能評價為金錢，雖因二者身分關係而免除被害人之支
    付義務，惟此種基於身分關係之恩惠，自不能加惠於加害人
    。故由親屬看護時雖無現實看護費之支付，仍應認被害人受
    有相當於看護費之損害，得向上訴人請求賠償，始符公平原
    則(最高法院94年度臺上字第1543號判決意旨參照)。查依原
    告乙○○馬偕紀念醫院乙種診斷證明書醫師囑言欄記載：患者
    住院期間為108年2月7日至108年2月27日，期間於108年2月1
    1日胸腔鏡肺楔狀切除性修補及肋骨復位固定手術治療1次，
    建議休養且需專人照護約6個月，長期復健照護1~3年左右以
    利復原等語，堪認原告乙○○自本件事故發生日即108年2月7
    日起至出院後6個月即108年8月27日(共計203日)確有全日看
    護之必要。本院審酌目前醫療實務全日看護費用行情及國民
    生活經濟發展情形，認原告乙○○主張每日看護費用2,200元
    尚非過當，是原告乙○○請求看護費44萬6,600元(計算式：2,
    200 ×203＝44萬6,600)範圍內，核屬有據，應予准許。至其
    請求後續之1至3年長期復健看護費用部分，因診斷證明書並
    無載明須專人照護，此部分請求尚難准許。
　⒎不能工作損失部分：　
　　按家庭主婦從事家務工作得以另僱一傭人代勞而支出之報酬
    予以評價（最高法院92年度臺上字第1626號判決意旨參照）
    。查原告乙○○為家庭主婦，因本件事故自108年2月7日至108
    年8月27日均需由專人全日照護已如前述，堪認該段期間其
    確無法從事家務工作，參酌勞動部107年9月5日勞動條2字第
    1070131233號公告，修正每月基本工資為23,100元，是原告
    乙○○請求不能工作損失15萬4,000元〔計算式：（23,100÷30
    ）×（20＋30×6）＝15萬4,000〕，應屬有據。
  ⒏勞動能力減損部分：
    按被害人因身體健康被侵害，而減少勞動能力所受之損害，
    其金額應就被害人受侵害前之身體健康狀態、教育程度、專
    門技能、社會經驗等方面酌定之，不能以一時一地之工作收
    入未減少即認無損害發生。是因勞動能力減少所生之損害，
    不以實際已發生者為限，即將來之收益，因勞動能力減少之
    結果而不能獲致者，被害人亦得請求賠償（最高法院81年度
    臺上字第749號判決意旨參照）。依民法第193 條第1 項命
    加害人一次支付賠償總額，以填補被害人所受喪失或減少勞
    動能力之損害，應先認定被害人因喪失或減少勞動能力而不
    能「陸續」取得之金額，按其日後本可陸續取得之時期，各
    照霍夫曼式計算法，扣除依法定利率計算之中間利息，而以
    各時期之總數為加害人一次所應支付之賠償總額，始為允當
    （最高法院84年度臺上字第1079號判決意旨參照）。查原告
    乙○○因本件事故所致勞動能力減損比例，經臺大醫院進行胸
    部電腦斷層、6分鐘行走測試、肺功能檢查結果，其身體活
    動能力已產生中度至重度之障礙，肺部功能也產生中度至重
    度喪失，目前存有限制性通氣障礙、身體活動能力障礙及胸
    壁疼痛症狀，參考美國醫學會永久障害評估指引，針對其疑
    存傷病，評估其全人障害比例為26％，即其勞動能力減損比
    例為26％等情，有國立臺灣大學醫學院附設醫院110年3月31
    日函及附件鑑定案件意見表（本院卷㈡第201-203頁）為憑，
    堪認原告乙○○勞動能力減損比例為26％，以每月基本工資23,
    100元，為計算基礎，原告乙○○每年受有勞動能力減損72,07
    2元（計算式：23,100×26％×12＝72,072）。本院審酌原告乙○○為50年6月7日生，其請求自108年2月7日起至勞動基準法所
    定強制退休年齡65歲即115年6月7日止，依霍夫曼式計算法
    扣除中間利息（首期給付不扣除中間利息）核計其金額為45
    萬9,613元〔計算式：72,072×6.00000000＋
　　72,072×0.00000000×（6.00000000－0.00000000）＝45萬
　　9,613。其中6.00000000為年別單利5％第7年霍夫曼累計係數
    ，6.00000000為年別單利5％第8年霍夫曼累計係數，0.00000
    000為未滿一年部分折算年數之比例(120/365＝0.00000000)
    。採四捨五入，元以下進位〕，是原告乙○○請求勞動能力減
    損45萬9,613元，為有理由，應予准許。　
　⒐精神慰撫金部分：
　　本院審酌原告乙○○因被告丙○○前揭過失侵害行為致受有多處
    損傷、創傷性氣血胸及左側連枷胸（多條肋骨塌陷性骨折）
    閉鎖性骨折等傷害，原告乙○○為全職家庭主婦，對其日常生
    活造成相當影響及痛苦，被告丙○○於本件事故發生後已離職
    等情，業據其陳述在卷（北司調卷第25頁、本院卷㈡第393頁
    ），並考量兩造財產所得資料，兼衡身分、家庭狀況、資力
    、加害程度等一切情狀，認原告甲○○請求精神慰撫金以80萬
    元為適當，應予准許。逾此部分，則屬無據。
  ⒑懲罰性賠償金：
　　按依本法所提之訴訟，因企業經營者之故意所致之損害，消
    費者得請求損害額五倍以下之懲罰性賠償金；但因重大過失
    所致之損害，得請求三倍以下之懲罰性賠償金，因過失所致
    之損害，得請求損害額一倍以下之懲罰性賠償金，消費者保
    護法第51條定有明文。原告乙○○主張因系爭公車內設置之投
    錢箱存有安全性疑慮，得依消費者保護法第7條、第51條規
    定，請求被告大都會公司給付懲罰性違約金1萬元。查依原
    告乙○○所提診斷證明書雖記載其受有前揭傷害，惟並未記載
    其受傷原因確係身體撞擊系爭公車投錢箱所致，而觀諸系爭
    公車內確有「路況多變」「請握緊扶手（桿）」之警示標語
    之情，有公車內部照片（本院卷㈡第91頁）為憑，堪認被告
    大都會公司確已設置警示標語提醒乘客須留意路況，而
　　原告乙○○復未提出其他證據證明被告大都會公司提供系爭公
    車之服務不符合消費者保護法第7條規定當時科技或專業水
    準可合理期待之安全性情形，是原告乙○○依消保法第51條規
    定請求懲罰性賠償金，難認有據。
  ⒒又按保險人依本法規定所為之保險給付，視為被保險人損害
    賠償金額之一部分；被保險人受賠償請求時，得扣除之，強
    制汽車責任保險法第32條定有明文。查原告乙○○就本件交通
    事故已受領強制責任保險金11萬7,290元，業據陳明在卷（
    北司調卷第31頁），揆諸前揭規定，該賠償金額應扣除。
  ⒓綜上所述，原告乙○○請求損害賠償175萬7,759元（計算式：1
    2,436＋2,400＋44萬6,600＋15萬4,000＋45萬9,613＋80萬－11萬7
    ,290＝175萬7,759），核屬有據，應予准許。
　㈢又按損害之發生或擴大，被害人與有過失者，法院得減輕賠
    償金額或免除之，民法第217條第1項固有明文。惟按被害人
    之行為須予損害之發生或擴大以助力，而與損害之發生與擴
    大有相當因果關係者，始有過失相抵之適用（最高法院71 
    年度臺上字第419號判決意旨參照）。被告大都會公司雖辯
    稱原告未握緊扶桿而與有過失云云。惟查本件事故肇事責任
    鑑定意見為：被告丙○○駕駛系爭公車未注意車前狀況為肇事
    原因，黃良喜駕駛APP-3117號自小客車無肇事因素等情，有
    臺北市車輛行車事故鑑定會鑑定意見書（本院卷㈠第65-
　　69頁）為憑，而觀諸被告所提系爭公車於案發時之行車錄影
    畫面截圖（本院卷㈡第339-345頁），足見從拍攝角度無法清
    楚觀察站立在系爭公車駕駛位置後方之原告乙○○及甲○○手部
    是否緊握車內扶手，然依原告乙○○及甲○○係自原站立駕駛位
    置後方瞬間向系爭公車前方位移摔倒在駕駛位置右側接近前
    車門位置，堪認因被告丙○○駕駛系爭公車緊急煞車致原告乙○○及甲○○摔倒至距離原所站立位置甚遠之處，參諸案發時原
    告乙○○為5旬婦人、原告甲○○為未成年少女，衡情，依案發
    時猛烈煞車力道，縱使原告乙○○及甲○○均以雙手緊握扶手，
    通常女性肌力、握力實難以完全抵銷猛烈緊急煞車之力道，
    實難認原告對本件交通事故發生與有過失，被告大都會公司
    前揭辯詞，難認有理。
  ㈣另被告大都會公司雖主張曾給付16,800元與原告，該給付屬
    預付損害賠償，應予扣除云云。惟查被告陳稱該筆給付原因
    為原告住院時被告給付之紅包等語（本院卷㈡第261頁），依
    傳統習俗「紅包」係以紅色的紙包裝贈送禮金以表達祝福慰
    問之意，性質應係被告大都會公司至醫院慰問住院之原告乙○○而為無償給與，而被告大都會公司復未提出其他證據證明
    其交付該紅包禮金時確有表達其給付目的為損害賠償之一部
    預付，則其上開主張，核屬無據。
  ㈤末按遲延之債務，以支付金錢為標的者，債權人得請求依法
    定利率計算之遲延利息；應付利息之債務，其利率未經約定
    ，亦無法律可據者，週年利率為百分之五；給付無確定期限
    者，債務人於債權人得請求給付時，經其催告而未為給付，
    自受催告時起，負遲延責任。其經債權人起訴而送達訴狀，
    或依督促程序送達支付命令，或為其他相類之行為者，與催
    告有同一之效力，民法第233條第1項前段、第203條、第229
    條第2項分別定有明文。從而，原告甲○○請求被告應連帶給
    付10萬1,845元，及被告大都會公司自起訴狀繕本送達翌日
    即108年8月2日起（北司調卷第163頁），被告丙○○自起訴狀
    繕本送達翌日即108年12月9日起（本院卷㈠第27頁），均至
    清償日止按年息5％計算之利息；原告乙○○請求被告應連帶給
    付175萬7,759元，及被告大都會公司自108年8月2日起，被
    告丙○○自108年12月9日起，均至清償日止按年息5％計算之利
    息，均為有理由，應予准許。
四、綜上所述，原告甲○○請求被告連帶給付97,045元，及被告大
    都會公司自108年8月2日起，被告丙○○自108年12月9日起，
    均至清償日止按年息5％計算之利息；原告乙○○請求被告連帶
    給付175萬7,759元，及被告大都會公司自108年8月2日起，
    被告丙○○自108年12月9日起，均至清償日止按年息5％計算之
    利息，為有理由，應予准許。逾此範圍請求，則無理由，應
    予駁回。原告陳明願供擔保聲請宣告假執行，關於其勝訴部
    分，爰酌定相當擔保金額准許之，並依民事訴訟法第392條
    第2項規定，依聲請宣告被告預供擔保，得免為假執行。至
    原告敗訴部分，假執行聲請即失其附麗，應併予駁回。
五、又按當事人聲明之證據，法院應為調查。但就其聲明之證據
    中認為不必要者，不在此限，民事訴訟法第286 條規定甚明
    。所謂不必要者，係指聲明之證據中，依當事人聲明之意旨
    與待證之事實，毫無關聯，或法院就某事項已得心證而當事
    人仍聲明關於該事項之證據方法等情形而言（最高法院92年
    度臺上字第2577號判決意旨參照）。被告雖聲請勘驗系爭公
    車之行車錄影檔案，欲證明原告與有過失云云，惟依系爭公
    車之行車錄影畫面截圖無從證明原告與有過失，業經本院認
    定如前，被告所聲請調查證據無從據為其有利認定，本院認
    其聲請，核無調查必要，揆諸前揭規定，本院自得不調查證
    據。
六、本件事證已臻明確，兩造其餘攻擊防禦方法及證據，經本院
    斟酌後，核與判決結果不生影響，爰不另論述，併此敘明。
七、訴訟費用負擔之依據：民事訴訟法第85條第2項、第79條。
中　　華　　民　　國　　110 　年　　11　　月　　18　　日
                  民事第四庭    法　官　姚水文
以上正本係照原本作成。
如對本判決上訴，須於判決送達後20日內向本院提出上訴狀。如
委任律師提起上訴者，應一併繳納上訴審裁判費。　　　　　　
中　　華　　民　　國　　110 　年　　11　　月　　18　　日
                                書記官  吳華瑋